臺灣臺北地方法院民事判決
111年度婚字第5號
原      告  甲○○  
訴訟代理人  曾耀賢律師
被      告  乙○○  
訴訟代理人  黃婕語律師
            陳建霖律師
上列當事人間請求離婚事件，於民國111年3月21日言詞辯論終結
，本院判決如下：
    主    文
原告之訴駁回。
訴訟費用由原告負擔。
    事實及理由
壹、原告方面：
一、聲明：准原告與被告離婚。
二、陳述：　　　　
　㈠兩造於民國87年2月28日二度結婚，婚後育有子女丙○○、
　　丁○○（均已成年）。原告自行創業後，常因工作忙至半夜
　　才回家，因被告曾多次表達其不喜晚間就寢入睡後，因原告
    晚歸而受打擾，原告為避免打擾被告，工作至深夜回家後大
    多選擇在客廳睡沙發，實在影響原告之睡眠品質與白天精神
    ，乃至影響到原告日常工作，因此近1年多來，原告深夜下
    班後，選擇在公司小房間搭床，以便就近作為原告休息處所
    ，也造成夫妻分居之事實。其後原告也未能取回家裡的鑰匙
    ，造成原告近1年多來，有家歸不得，被告顯係惡意遺棄原
    告在繼續狀態中。又被告不願照顧原告的年邁80多歲父親，
    亦不喜原告的父親同住臺北家中，原告只能將年邁父親安排
    至原告臺南分公司，另聘外勞照顧，照顧原告父親本是夫妻
    共同應盡的孝道；被告有民法第1052條第1項第5款、第
　　4款之離婚事由。
　㈡又被告已於109年11月27日依民法第1052條第2項「難以維持
    婚姻之重大事由」，向鈞院聲請兩造調解離婚（原證2），
    被告亦肯認兩造已分居之事實，並強調「已無意願維持婚姻
    」，惟因被告不願就夫妻剩餘財產一併和解，而調解未成立
    。兩造之間，夫妻間誠摯相愛、互信互諒之感情基礎已不復
    存在，夫妻間已難以繼續共同相處，也無法互信、互諒，且
    無回復可能，故應認有民法第1052條第2項「難以維持婚姻
    之重大事由。
　㈢綜上，依民法第1052條第1項第4款、第5款、第2項規定，請
    求擇一判決離婚。
貳、被告方面：
一、聲明：原告之訴駁回。
二、陳述：　　　　
　㈠兩造於87年2月28日登記結婚，婚後育有子女丙○○、丁○
　　涵（均已成年）。
  ㈡91年6月原告成立公司後，即以經營公司事務繁忙為由，將
　　家務與子女之撫育等事務均由被告獨自操持。起初被告體恤
    原告草創維艱，一肩挑起兩名子女生活照顧、教養與課業
　　，而原告則幾乎每日午夜後才回家，被告雖多次與原告溝通
    ，希望原告保重身體，撥時間給孩子與家庭，然每每遭原告
    以忙碌為由拒卻。兩造於87年結婚至100年間，家庭開銷係
    由兩造共同負擔，然原告於101年起，僅負擔其中1萬元，其
    餘均由被告負擔，家務經濟與子女教養的重任，長期落在被
    告身上。
　㈢102年底，原告主動向被告提出要結束婚姻，不久後，被告發
    現原告與其公司之女性員工戊○○發生外遇，兩造於103年協
    談時，原告承認外遇，被告斯時慮及子女尚未成年，且原告
    承諾與戊○○分手並願修補夫妻與子女關係，遂無繼續討論離
    婚事宜。
　㈣106年間，原告又再度向被告表示其需專心處理公司經營事務
    ，且家中子女已長大，其已不願繼續婚姻關係，惟原告又以
    公司需要資金、經濟狀況無法因應離婚後之生活云云，拒絕
    辦理離婚事宜，並於106年底搬到公司居住，於108年7月間
    更徹底遷離兩造婚後住所，搬至公司之臺南營業處所居住。
    　
　㈤原告之所以未與被告及子女同住於兩造婚後住所，係因原告
　　以忙碌為由，日漸晚歸甚至離家至其公司居住所致，被告實
　　係被迫接受原告離家，原告空言指稱被告惡意遺棄，甚於起
    訴狀指摘「原告也未能取回家裡鑰匙了，造成原告近一年多
    來，有家歸不得。」云云，然原告於本件調解中自承仍持有
    家中鑰匙，甚曾經返家擅自取走被告所有之地球儀（參被證
    8）。原告屢屢聲稱其工作壓力大而不返家，今卻反過來空
    言指摘被告對其惡意遺棄云云，實無可採。
　㈥原告復指摘被告對其父親有虐待情事云云，然原告卻未具體
　　敘明虐待情事為何？況原告自陳其父親與其同住臺南，原告
　　稱被告虐待其父親云云，實屬為訟羅織之詞，並無可採。　
　㈦由上，原告空言指摘被告惡意遺棄、虐待其父親，依民法第
　　1052條第1項第5、4款之規定請求離婚云云，殊無可採。又
    原告長期與其員工戊○○發展婚外情，違背婚姻忠誠之義務。
    綜合原告以上種種背棄婚姻家庭之行為，兩造婚姻之破綻，
    顯係因原告長年醉心於自我成就之追求、外遇、罔顧家庭子
    女照顧所致，原告既係破綻事由可歸責之一方，實無得依民
    法第1052條第2項規定請求離婚。　　　
參、兩造不爭執事項與爭執要點：
一、兩造不爭執事項：　　
　㈠兩造於87年2月28日登記結婚，婚後育有子女丙○○、丁○○（均
    已成年），有戶籍謄本附卷可稽（見本院卷第19頁）
　　。
  ㈡原告於91年6月間設立公司後，即經常晚歸，其後於106年底
    搬到公司居住，於108年7月間遷離兩造婚後住所，搬至公司
    之臺南營業處所居住。　
二、兩造爭執要點：原告依民法第1052條第1項第4款、第5款、
    第2項規定請求擇一判決離婚，有無理由？　
肆、本院之判斷：
一、原告主張依民法第1052條第1項第4款規定，請求離婚，核無
    理由：　
　㈠按夫妻之一方對他方之直系親屬為虐待，或夫妻一方之直系
　　親屬對他方為虐待，致不堪為共同生活者，他方得向法院請
    求離婚，民法第1052條第1項第4款定有明文。而所謂不堪共
    同生活之虐待，係指予以身體上或精神上不可忍受之痛苦，
    致不堪繼續共同生活者而言，即所受虐待，必須客觀的已達
    於不堪繼續為共同生活之程度，始屬相當。
  ㈡原告主張被告對原告之父為虐待云云，並未舉證以實其說，
    ，原告泛稱被告不願照顧原告的年邁父親，亦不喜原告的父
    親同住臺北家中云云，尚難認被告對原告父親有何虐待之情
    事；原告依民法第1052條第1項第4款規定請求與被告離婚，
    核屬無據。
二、原告主張依民法第1052條第1項第5款規定，請求離婚，核無
    理由：　
　㈠按夫妻互負同居之義務；夫妻之一方以惡意遺棄他方在繼續
    狀態中者，他方得向法院請求離婚；民法第1001條前段、第
    1052條第1項第5款定有明文。又民法1052條第1項第5款所謂
    夫妻之一方，以惡意遺棄他方，在繼續狀態中者，係指夫或
    妻無正當理由，不盡同居或支付家庭生活費用之義務而言。
    又按夫妻應互愛並誠摯相待，而同居乃夫妻雙方和諧協力始
    克達成，觀諸民法1001條：「夫妻互負同居之義務」之規定
    自明，倘夫妻之一方無意與他方同居，不提出其一己之協力
    ，並謂他方不與其同居係惡意遺棄，而以之為由訴請判決離
    婚，於法自難謂為合（最高法院89年度台上字第517號民事
    裁判要旨參照）。
　㈡查依兩造之陳述，本件原告以經營公司繁忙為由，居住於公
    司，嗣又偕原告之父搬離兩造共同之住所遷至原告經營之臺
    南分公司居住，造成兩造分居之事實，為兩造所不爭執。則
    兩造分居之狀態是原告遷離兩造共同之住所所致，違背同居
    義務者為原告，原告主張被告惡意遺棄原告云云，委屬無據
    。原告以兩造分居為由，主張依民法第1052條第1項第5款規
    定請求離婚，核無理由。
三、原告主張依民法第1052條第1項第2項規定，請求離婚，核無
    理由：　
　㈠按有民法第1052條第1項以外之重大事由，難以維持婚姻者
　　者，夫妻之一方得請求離婚，但其事由應由夫妻之一方負責
    者，僅他方得請求離婚，民法第1052條第1項第2項定有明文
    。關於「難以維持婚姻之重大事由」，其判斷之標準為婚姻
    是否已生破綻而無回復之希望。而婚姻是否已生破綻無回復
    之希望，則應依客觀之標準，即難以維持婚姻之事實，是否
    已達於倘處於同一境況，任何人均將喪失維持婚姻意欲之程
    度而定。至於同條項但書所規定「難以維持婚姻之重大事由
    應由夫妻之一方負責者，僅他方得請求離婚」，乃因如肯定
    有責配偶之離婚請求，無異承認恣意離婚，破壞婚姻秩序，
    且有背於道義，尤其違反自己清白（cleanhands ）之法理
    ，有欠公允，同時亦與國民之法感情及倫理觀念不合，因而
    採消極破綻主義。倘該重大事由，夫妻雙方均須負責時，應
    比較衡量雙方之有責程度，僅責任較輕之一方得向責任較重
    之他方請求離婚，如有責程度相同時，雙方均得請求離婚，
    始屬公允，是責任較重之一方應不得向責任較輕之之他方請
    求離婚（最高法院94年度臺上字第115號裁定參照）
　　。
　㈡查原告主張被告惡意遺棄、虐待原告父親云云，未據提出事
    證可參，且已為被告所否認，自難認原告主張兩造間難以維
    持婚姻之重大事由係可歸責於被告。又依被告所辯原告外遇
    之事實，業據提出兩造於103年3月間協談錄音光碟及譯文為
    佐（見本院卷第89-91、137頁），足認原告確實於婚姻存續
    期間，與他人外遇交往，已嚴重破壞婚姻忠誠義務。本院審
    酌原告以公司營業繁忙為由，長期居住於公司，其後甚至遷
    離兩造共同住所搬至臺南分公司居住，致兩造分居迄今，而
    婚姻乃以組織家庭，並「永久共同生活」為目的，兩造長期
    分居，婚姻中夫妻、家庭彼此扶持共生之特質已不存在，婚
    姻關係形同虛設，且原告無維持婚姻之意願，益難期待雙方
    婚姻有再為經營和諧生活之可能。任何人處於同一情況下，
    均不願繼續維持婚姻生活，堪認兩造間之婚姻已生破綻而無
    回復之希望，有不能維持婚姻之重大事由。又就上開離婚事
    由觀之，原告為有責之一方，原告主張依民法第1052條第2 
    項規定請求離婚，為無理由。
四、綜上述，原告主張依民法第1052條第1項第5款、第4款、第2
    項規定請求離婚，均無理由，應予駁回。　　
伍、本件事證已臻明確，兩造其餘攻擊防禦方法及舉證，於判決
    結果不生影響，爰不予一一論列。
陸、訴訟費用負擔之依據：家事事件法第51條、民事訴訟法第78
    條。
中　　華　　民　　國　　111 　年　　4 　　月　　11　　日
                  家事法庭    法  官　蔡寶樺
以上正本係照原本作成。
如對本判決上訴，須於判決送達後20日之不變期間內，向本院提
出上訴狀（應附繕本）。如委任律師提起上訴者，應一併繳納上
訴審裁判費。
中　　華　　民　　國　　111 　年　　4 　　月　　11　　日
                              書記官　張妤瑄